臺灣臺中地方法院民事裁定  
111年度訴字第1506號
聲請人  即
原      告  林蕭素花
            林建銘  

            林建彰  
共      同
訴訟代理人  林亮宇律師
複代理人    李秉謙律師
相對人  即
追加  原告  林建億  
被      告  林鳳琴  
訴訟代理人  黃浩章律師
上列當事人間請求損害賠償等事件，聲請人聲請追加相對人為原
告，本院裁定如下：
    主  文
相對人應於本裁定送達翌日起七日內，就本院民國111年度重訴
字第1506請求損害賠償等事件追加為原告，逾期未追加者，視為
已一同起訴。
    理  由
一、本件聲請意旨略以：聲請人即原告（下稱聲請人）訴請被告
    損害賠償等事件，係主張林松柏於民國107年7月3日死亡，
    原告、相對人即追加原告（下稱相對人）為法定繼承人，故
    林松柏之存款即由原告及追加被告共同繼承。被告林鳳琴於
    林松柏死亡後之107年7月3日至同年月11日間，多次持先前
    代為保管之林松柏第一銀行及台灣企業銀行存摺、印章，私
    自提領林松柏之遺產總計227萬4300元，於遺產分割前，該
    部分遺產係繼承人公同共有，依相對人起訴聲明，須相對人
    併列為原告，惟相對人無正當理由拒絕同列為本件訴訟之原
    告，爰依民事訴訟法第56條之1第1項規定聲請追加相對人為
    共同原告等情。
二、按訴訟標的對於數人必須合一確定而應共同起訴，如其中一
    人或數人拒絕同為原告而無正當理由者，法院得依原告聲請
    ，以裁定命該未起訴之人於一定期間內追加為原告。逾期未
    追加者，視為已一同起訴。法院為前項裁定前，應使該未起
    訴之人有陳述意見之機會，民事訴訟法第56條之1第1 項、
    第2項定有明文。又繼承人有數人時，在分割遺產前，各繼
    承人對於遺產全部為公同共有；公同共有物之處分及其他之
    權利行使，除法律另有規定外，應得公同共有人全體之同意
    ，則分別為民法第1151條、第828 條第3 項所明定。各共有
    人對於第三人，得就共有物之全部，為本於所有權之請求。
    但回復共有物之請求，僅得為共有人全體之利益為之，民法
    第821 條亦有明文，該規定依同法第828 條第2 項規定於公
    同共有準用之，且依同法第831 條規定，該規定於所有權以
    外之財產權，由數人共有或公同共有者，亦準用之。故公同
    共有人本於公同共有權利為共有人全體之利益對第三人為請
    求，應限於回復共有物時始得為之。準此，公同共有人中之
    一人或數人除經其他公同共有人全體之同意，或為公同共有
    人全體之利益對第三人為回復公同共有物之請求，得單獨或
    共同起訴外，倘係基於公同共有法律關係為請求者，仍屬固
    有之必要共同訴訟，應由公同共有人全體起訴，當事人之適
    格始無欠缺（最高法院100 年度台上字第1723號判決、104
    年度第3 次民事庭會議決議參照）。
三、經查：聲請人主張其與相對人為林松柏之法定繼承人，有卷
    附林松柏除戶戶籍謄本及聲請人、相對人戶籍謄本在卷可參
    。又聲請人係主張被告於林松柏死後107年7月3日至同年月1
    1日間持其保管之上開銀行存摺印章提領林松柏所有存款，
    故被告提領之款項乃林松柏之遺產，屬於聲請人、相對人應
    共同繼承，應繼分各1/4，乃對被告依侵權行為或不當得利
    法律關係而提起本件訴訟。核原告所為之請求，乃基於共同
    繼承林松柏遺產之損害賠償或不當得利債權，屬公同共有權
    利之行使，揆諸前揭說明，其訴訟標的對全體繼承人即全體
    公同共有人自有合一確定之必要，而應由全體公同共有人一
    同起訴，其當事人適格始無欠缺 據此，可知本件訴訟乃原
    告4人基於公同共有法律關係而為請求，其訴訟標的對於林
    松柏之全體繼承人必須合一確定，而屬於固有必要共同訴訟
    ，應由公同共有人全體一起起訴，當事人始為適格，且為伸
    張或防衛權利所必要。另本院曾於111年6月16日發函通知相
    對人於文到7日內就聲請人聲請追加原告具狀陳述意見，該
    函文於111年6月22日合法送達相對人，有送達證書紙在卷可
    憑(參見本院卷第193頁)，相對人於111年6月23日具狀陳報
    表示不同意聲請人之聲請，理由係「本件訴訟係原告等人之
    誤解」等語(參見本院卷第195頁)，足認相對人無意與原告3
    人共同起訴甚明。為此，爰依前揭民事訴訟法第56條之1第1
    項規定，命相對人應於本裁定送達翌日起7日內具狀追加為
    本件訴訟之原告，逾期未具狀追加者，視為已一同起訴。
四、本件裁定為中間裁判之性質，僅生訴訟法上當事人適格之效
    力，此與相對人否同意聲請人在實體法上主張之效力，均屬
    無涉，附此敘明。
五、依民事訴訟法第56條之1第1項規定裁定如主文。　　
中　　華　　民　　國　　111 　年　　8 　　月　　26　　日
                  民事第一庭    法　官　蔡孟君
以上正本係照原本作成。
如對本裁定抗告須於裁定送達後5日內向本院提出抗告狀，並應
繳納抗告費新台幣1000元。
中　　華　　民　　國　　111 　年　　8 　　月　　26　　日
                                書記官　鄭雅雲